臺中高等行政法院判決　　　　　　　　　　　　　　　九十三年度簡字第一二七號
　　原　　　告　甲○○
　　被　　　告　彰化縣政府
　　代　表　人　乙○○
右當事人間因就業服務法事件，原告不服行政院勞工委員會中華民國九十二年十一月
七日勞訴字第○九二○○四九六○三號訴願決定，向台北高等行政法院提起行政訴訟
，因管轄錯誤，由該院裁定移送本院，本院判決如左︰
　　主  文
原告之訴駁回。
訴訟費用由原告負擔。
    事實及理由
一、事實概要：緣原告甲○○聘僱非法之菲律賓籍逃逸外勞POYCHANA AIDA GANNABAN
    （下稱Ｐ君、女性、護照號碼：DD546401）於彰化縣和美鎮○○里○○鄰○○路
    二十七號內，從事看護其母劉天民之工作，案經彰化縣警察局和美分局查獲，並
    以九十二年七月七日和警外字第０９２０００２０３１號函移送被告，被告以九
    十二年七月二十四日府勞就字第０９２０１３５５３１１號罰鍰處分書，以違反
    就業服務法第五十七條第一款，依同法第六十三條第一項規定處罰鍰新臺幣十五
    萬元整。原告不服，提起訴願，遭決定駁回，遂提起本件行政訴訟。
二、按「為保障國民工作權，聘僱外國人工作，不得妨礙本國人之就業機會、勞動條
    件、國民經濟發展及社會安定。」「雇主聘僱外國人不得有下列情事：一、聘僱
    未經許可、許可失效或他人所申請聘僱之外國人：：：。」、「違反第四十四條
    或第五十七條第一款、第二款規定者，處新台幣十五萬元以上七十五萬元以下罰
    鍰。五年內再違反者，處三年以下有期徒刑、拘役或科或併科新台幣一百二十萬
    元以下罰金。」分別為就業服務法第四十二條、第五十七條第一款及第六十三條
    第一項所明定。另「人民違反法律上之義務而應受行政罰之行為，法律無特別規
    定時，雖不以出於故意為必要，仍須以過失為其責任條件。但應受行政罰之行為
    ，僅須違反禁止規定或作為義務，而不以發生損害或危險為其要件者，推定為有
    過失，於行為人不能舉證證明自己無過失時，即應受處罰。：：：」為司法院釋
    字第二七五號解釋在案。
三、原告主張：原告之母因年邁且為極重度多重障礙之人，平日生活全賴他人照顧，
    原告為照料其起居，數年來均依法申請聘僱外籍看護工協助奉侍，嗣於九十二年
    五月間原聘外籍看護工屆期離境後，原告預先申請之越南看護工竟因暴發ＳＡＲ
    Ｓ流行疫情而拒絕輸入台灣，致原告之母一時乏人照料，原告情急之際，適於同
    年六月間在鄰近市場獲知Ｐ君願應聘為看護工，因該女國語通順，並使用假名自
    稱為台灣原住民，致原告誤信為真而予僱用，對於該女是否為菲律賓籍逃逸外勞
    則毫不知情，凡此該女於查獲時亦供述甚詳，足證原告並無違法聘僱外勞之故意
    ，原告所為尚不符就業服務法第五十七條第一款之處罰要件，茲原處分機關既未
    證明原告具有違法之故意，則依上開規定對原告所為本件處分即屬違法云云。
四、查原告自承多年來均依法聘僱外籍看護工照顧其年邁且重度多重障礙母親，則對
    於如何聘僱外籍看護工，自應知之甚稔。而此次僱用Ｐ君，據原告所稱係Ｐ君國
    語通順，假名自稱為台灣原住民，致誤信為真云云。惟若Ｐ君為台灣原住民，原
    告自可要求Ｐ君提出國民身分證等資料，以供查明證實，然竟未為之，遽予聽信
    ，已不合乎情理，況查原告於Ｐ君被和美分局查獲時，於警局供承Ｐ君係外勞，
    有警訊筆錄可稽，則原告上開所稱誤信Ｐ君為台灣原住民云云，自不足採。可見
    原告縱無非法聘僱Ｐ君之故意，亦顯有過失，依上揭司法院釋字第二七五號解釋
    ，原告聘僱未經許可之Ｐ君為看護工，既然不能舉證證明自己無過失，自應推定
    有過失，而應受行政罰之處罰。原告主張就業服務法第五十七條第一項之行為，
    依同法第六十三條第一項之規定，如五年內再違反者，應受有期徒刑、拘役或罰
    金之處罰，自應適用刑罰之原則，除有處罰過失行為之特別規定外，應以故意違
    反者為限等語，顯有誤會，蓋本件並非處罰原告五年內再度違反之行為，自無刑
    罰規定之適用。
五、綜合上述，原告所為，違反就業服務法第五十七條第一款之規定，應依同法第六
    十三條第一項之規定處以罰鍰，原處分依據上揭規定處以罰鍰新台幣十五萬元，
    自無違誤，訴願決定予以維持，亦無不合。原告訴訟意旨猶執前詞主張，自無可
    採，其訴請撤銷原處分及訴願決定為無理由，應予駁回。又本件為簡易訴訟案件
    ，爰不經言詞辯論為之。
據上論結，本件原告之訴為無理由，依行政訴訟法第二百三十三條第一項、第二百三
十六條、第一百九十五條第一項後段、第九十八條第三項前段，判決如主文。
中　　華　　民　　國　　九十三　　　年　　　八　　　　月　　　十六　　　日
                     臺 中 高 等 行 政 法 院 第 一 庭
                                         法      官　簡　朝　振
右正本證明與原本無異。
如不服本判決，應於判決送達後二十日內，以本訴訟事件所涉及之法律見解具有原則
性者，始得向本院提出上訴狀並表明上訴理由，經最高行政法院許可，否則不得上訴
；如於本判決宣示後送達前提起上訴者，應於判決送達後二十日內補提上訴理由書（
均應依對造人數提出繕本）。
提起上訴應預繳送達用雙掛號郵票三九○元（三十四元及五元郵票各十份）。
中　　華　　民　　國　　九十三　　　年　　　八　　　　月　　　十七　　　日
　　　　　　　　　　　　　　　　　　　　 法院書記官  李  述  燊
